臺灣臺中地方法院刑事裁定
110年度聲字第4542號
聲明異議人  廖文鴻
即  受刑人          


上列聲明異議人即受刑人因違反槍砲彈藥刀械管制條例等案件，
對於臺灣臺中地方檢察署檢察官執行之指揮（執行案號：105年
罰執更振字第13號），聲明異議，本院裁定如下：
    主    文
聲明異議駁回。
    理    由
一、聲明異議意旨略以：聲明異議人即受刑人廖文鴻（下稱受刑
    人）主張就判決確定前之羈押日數應選擇以最有利其之折抵
    罰金易服勞役處分，而檢察官係以羈押日數折抵有期徒刑，
    嚴重損害受刑人因累進處遇之刑期彈性、生活待遇與外界接
    觸權，亦影響受刑人縮刑期滿日之計算，參考其他以羈押日
    數折抵罰金易服勞役之作業方式，請求撤銷原以羈押日數折
    抵有期徒刑之執行指揮等語。
二、按受刑人或其法定代理人或配偶以檢察官執行之指揮為不當
    者，得向諭知該裁判之法院聲明異議，刑事訴訟法第484條
    定有明文。是對於刑之執行得聲明異議之事由，僅限於「檢
    察官執行之指揮為不當」者，而此所稱「檢察官執行之指揮
    不當」，應指檢察官有積極執行指揮之違法及其執行方法有
    不當等情形而言。次按刑法第37條之2第1項規定：「裁判確
    定前羈押之日數，以1日抵有期徒刑或拘役1日，或第42條第
    6項裁判所定之罰金額數」，此項羈押日數之折抵，並無優
    先折抵順序之明定。亦即，刑之執行，本質上屬司法行政之
    一環，原則上應由檢察官指揮之，此觀刑事訴訟法第457條
    第1項前段規定甚明。而有關刑之執行順序，依同法第459 
    條規定，二以上主刑之執行，除罰金外，應先執行其重者，
    但有必要時，檢察官得命先執行他刑。參諸刑法第42條第1 
    項、第2項規定，亦僅規範罰金應完納之時間及不完納者之
    執行問題，並未涉及罰金刑與其他主刑之執行順序，則罰金
    與其他主刑之執行，因互無衝突，檢察官自得斟酌諸如行刑
    權時效是否即將消滅等各項情形，以決定罰金刑係於其他主
    刑之前或後、或與之同時執行之。是以，檢察官基於法律之
    授權，所為裁量倘無濫用或牴觸法律授權目的等情事，即屬
    合法。又裁判之執行與監獄之行刑，其概念並不相同，裁判
    之執行係指藉由國家之公權力而實現裁判內容之行為，其實
    現之方法，原則上係由檢察官指揮執行之。而監獄之行刑則
    是指受判決人就所受之刑罰，進入監禁場所執行之謂。經由
    監獄行刑之處遇、教化，以實現使其改悔向上，適於社會生
    活為目的。是受刑人入監服刑，有關其累進處遇之調查分類
    、編列級數、責任分數抵銷及如何依其級數按序漸進等行刑
    措施事項，悉應依行刑累進處遇條例及監獄行刑法等相關規
    定辦理，則屬監獄及法務部之職權，自不在檢察官執行指揮
    之範圍，亦不得執為聲明異議之標的。是裁判之執行涉及是
    否執行及刑期如何計算之決定，由於尚未進入監獄行刑之領
    域，尚非監獄之處遇，而與受判決人入監服刑後，透過監獄
    行刑之措施，以達到社會復歸或再社會化之目的，其行刑之
    措施屬於監獄之處遇者，迥不相同（最高法院110年度台抗
    字第912號刑事裁定意旨參照）。
三、經查：
  ㈠本件受刑人因違反槍砲彈藥刀械管制條例等案件，經臺灣高
    等法院臺中分院以104年度上訴字第280號判決判處應執行有
    期徒刑12年6月，併科罰金新臺幣70萬元，罰金如易服勞役
    ，以罰金總額與1年之日數比例折算，再經最高法院以104年
    度台上字第2881號判決駁回上訴確定。嗣臺灣臺中地方檢察
    署（下稱臺中地檢署）檢察官指揮執行，於104年核發104年
    執字第14405號執行指揮書，併科罰金部分提起非常上訴後
    ，經最高法院以105年台非字第74號判決判處罰金部分改以
    新臺幣2千元折算1日，臺中地檢署就前開併科罰金70萬元部
    分，再行核發105年罰執更振字第13號執行指揮書，應執行
    併科罰金70萬元易服勞役350日，並訂115年12月6日為刑期
    起算日期，執行期滿日為116年11月20日等情，有受刑人之
    臺灣高等法院被告前案紀錄表及上開執行指揮書在卷可稽。
  ㈡受刑人固主張羈押日數應先折抵罰金易服勞役部分，是就上
    開執行指揮書具狀聲明異議，主張其羈押日數應先折抵罰金
    易服勞役部分，始對其較為有利等語。然罰金之執行，係以
    直接執行為原則，欲行易服勞役，則有一定條件之限制，且
    屬行刑權時效完成前檢察官得本其職權予以裁量決定之事項
    ，受刑人自無權拒絕繳納罰金而主張應先執行罰金易服勞役
    ，亦不得僅以檢察官未先執行罰金易服勞役即指為違法或不
    當。且罰金易服勞役者，應與處徒刑或拘役之人犯分別執行
    ；處徒刑、拘役及罰金易服勞役之受刑人，除法律另有規定
    外，於監獄內執行之；處拘役及罰金易服勞役者，應與處徒
    刑者分別監禁，刑事訴訟法第480條第1項、監獄行刑法第3
    條第1項、第2項分別定有明文。監獄行刑法第3條立法理由
    謂：「處罰金易服勞役者與處拘役者，其犯行與處徒刑者輕
    重有別，原則上應分別監禁，爰修正第2項。」依上開規定
    觀之，罰金易服勞役性質上係財產刑，情節顯較執行有期徒
    刑或拘役者為輕，故應與執行有期徒刑或拘役之人犯分別執
    行。是以，就形式上觀之，羈押期間先折抵較重之有期徒刑
    ，對受刑人自較為有利，嗣受刑人再依較輕微方式，執行罰
    金易服勞役，亦難謂對其較為不利情形可言。　
　㈢又罰金易服勞役者固然非屬「刑期6月以上之受刑人」，而無
    行刑累進處遇條例之適用，是受刑人嗣後再執行罰金易服勞
    役時，不得適用行刑累進處遇條例之規定。惟受刑人入監服
    刑後，有關累進處遇等行刑措施事項，乃依行刑累進處遇條
    例及監獄行刑法等相關規定辦理，屬監獄及法務部之職權，
    不在檢察官執行指揮之範圍，並非檢察官先執行羈押期間折
    抵較重之有期徒刑，再執行罰金易服勞役造成之結果。況且
    ，受刑人應執行之罰金刑，於有期徒刑執行完畢接續執行其
    易服勞役前，依刑法第42條第1項規定，既仍得全額或分期
    繳納罰金以免易服勞役，即無易服勞役之問題，就此而言，
    亦以先折抵有期徒刑較有利於受刑人，否則無異於剝奪受刑
    人將來繳納罰金之權利。至受刑人所提其他執行指揮案件有
    先以羈押日數折抵罰金刑易服勞役等情，惟個案情節本有所
    不同，乃各該案件執行檢察官依個案衡酌情形所為之執行指
    揮，尚無從比附援引，附此敘明。
  ㈣本件檢察官指揮先執行有期徒刑，並以裁判確定前受刑人受
    羈押之日數折抵其所處罰金易服勞役，核屬檢察官執行裁量
    權之行使，於法無違。而受刑人於有期徒刑執行完畢接續執
    行其易服勞役前，仍有聲請准予繳納罰金之機會，形式上觀
    察亦非當然不利抗告人，是不得遽以檢察官將羈押日數先行
    折抵有期徒刑，即謂其指揮執行有何違法或不當。至於受刑
    人所指之行刑累進處遇等相關措施，係屬監獄及法務部之職
    權，與檢察官執行指揮之範圍無涉，受刑人徒憑己意，聲明
    異議指摘檢察官執行之指揮有違法不當，洵無理由，應予駁
    回。
四、據上論斷，應依刑事訴訟法第486條，裁定如主文。　
中　　華　　民　　國　　111 　年　　2 　　月　　25　　日
                    刑事第九庭  法  官  彭國能
以上正本證明與原本無異。
如不服本裁定，應於收受送達後5日內向本院提出抗告狀。（應
附繕本）
                                書記官  陳宇萱
中　　華　　民　　國　　111 　年　　3 　　月　　1 　　日